最高法院刑事判決　　　　　　九十四年度台上字第四００九號
　　上　 訴　 人　甲○○
　　　　　　　　　　　　　5號.
　　　　　　　　　　　　　另.
上列上訴人因違反毒品危害防制條例案件，不服台灣高等法院中
華民國九十四年五月十七日第二審判決（九十三年度上訴字第一
四三六號，起訴案號：台灣台北地方法院檢察署九十一年度偵字
第一六八七一號），提起上訴，本院判決如下：
    主  文
原判決撤銷，發回台灣高等法院。
    理  由
本件原判決認定：
(一)、上訴人甲○○明知ＭＤＭＡ、Ｋ他命分別為第二級、第三級
毒品，竟基於營利於民國九十一年七月下旬某日，在台北市○○
○路○段一一六巷附近公園內，以每顆新台幣（下同）一百八十
元之價格向綽號「阿偉」真實姓名年籍不詳之成年男子購入ＭＤ
ＭＡ七百顆，以每公克六百元之價格買入一百二十瓶Ｋ他命及四
包Ｋ他命，除留供自己施用部分外（施用毒品部分，經觀察勒戒
無施用傾向，由檢察官為不起訴處分確定）。旋於九十一年七、
八月間，基於販賣第二級毒品營利之概括犯意，以每顆ＭＤＭＡ
二百元、每瓶Ｋ他命六百五十元之代價，先後販賣不詳數量之Ｍ
ＤＭＡ、Ｋ他命予詹智傑約二次。迄於九十一年八月十一日下午
二時十分許，上訴人復承前概括犯意，在台北市中山區○○○路
○段一一六巷十二號地下室，再以二萬元之價格售予詹智傑第二
級毒品ＭＤＭＡ一百顆（淨重二十九點一七公克，鑑驗用罄０點
０四公克）、Ｋ他命二十瓶（淨重十七點九二公克，鑑驗用罄０
點０三公克），適警員安郁健聽聞該處音樂聲過大前往察看，見
欲離去之詹智傑形跡可疑，上前盤查，當場自其身上查獲其所購
得之上開毒品。經詹智傑主動告知警員，且隨同警員進入上開處
所地下室，分別在該地下室徐嬿婷所承租之房間查獲上訴人所有
第二級毒品ＭＤＭＡ藍色藥丸（淨重三十一點六七公克，鑑驗用
罄０點０三公克）、粉紅色藥丸（淨重三十八點一０公克，鑑驗
用罄０點０三公克）、茶色藥丸（淨重０點二一公克，鑑驗用罄
０點０二公克）、淺綠色藥丸（淨重０點七八公克，鑑驗用罄０
點０二公克）、第三級毒品Ｋ他命淡紫色藥丸（淨重六點七五公
克，鑑驗用罄０點０三公克）、淡橘色藥丸（淨重十五點五一公
克，鑑驗用罄０點０三公克）、橘色藥丸（淨重０點三四公克，
鑑驗用罄０點０五公克）、Ｋ他命（包裝袋重二一六點九三公克
、總淨重九０點四九公克、驗驗用罄０點０三公克）、Ｋ他命（
總淨重一七０點０八公克，鑑驗用罄０點０四公克），Ｋ他命吸
食器二組及十七萬五千五百元。
(二)、上訴人承前販賣第二級、第三級毒品營利之概括犯意，共同
與林鴻學（另案由檢察官偵辦）及真實姓名不詳之綽號「小傑」
成年男子等三人，於真實姓名年籍不詳之綽號「大哥」成年男子
，在九十二年十二月二十五日晚上八時許，透過林鴻學向上訴人
表示欲購買大麻菸草（屬第二級毒品）之意思後，上訴人即前往
台北市○○○路○段二七０號Ｂ１之一「雅宴ＰＵＢ」，請「小
傑」代購大麻菸草，而「小傑」於九十二年十二月底，向姓名年
籍不詳之成年男子，買入數量不詳之大麻菸草、ＭＤＭＡ（搖頭
丸）、Ｋ他命、及第四級毒品「一粒眠」（Ｎimetazapam）後，
即與上訴人約定於九十三年元月七日晚上九時許，在台北市松山
區市○○道及光復南路口見面，交付欲販賣予「大哥」之大麻菸
草十八包（總淨重三二五˙０五公克）給上訴人。「小傑」除告
知上訴人至少以每包三千五百元之價格出售大麻菸草予「大哥」
外，並將原判決附表貳所示之毒品包括ＭＤＭＡ（搖頭丸）、Ｋ
他命及「一粒眠」（Ｎimetazapam）交予上訴人，囑其分別以Ｍ
ＤＭＡ（搖頭丸）每粒二百元、Ｋ他命每瓶六百元、「一粒眠」
每粒三十元之價格向「大哥」兜售。上訴人於收受上開毒品後，
隨即聯絡林鴻學，並駕駛車號四四三三－ＦＥ號自用小客車，至
台北縣蘆洲市某處搭載林鴻學一同赴與「大哥」約定之交付毒品
地點即台北市中山區○○○路○段七十五號前，上訴人與林鴻學
在前往該地途中，即約定其等以大麻菸草每包四千元之價格販售
予「大哥」，每包獲利五百元（十八包為八千元，打折為七千元
），二人計獲利共七千元而二人平分，分別獲利賺取三千五百元
。嗣上訴人與林鴻學於九十三年一月八日凌晨零時五分許，在台
北市○○○路○段七十五號等候「大哥」，準備將上開大麻菸草
十八包交予「大哥」，並兜售如原判決附表貳所示包括ＭＤＭＡ
（搖頭丸）、Ｋ他命、及「一粒眠」（Ｎimetazapam）等毒品時
，為警據報前往緝獲，並在上訴人及林鴻學同意下，當場在前開
自小客車內，扣得以錫箔紙、分裝袋包裝後置入印有全國加油站
衛生紙盒內之大麻菸草十八包，上訴人復於警帶回北投分局石牌
派出所之時，陪同警方於其前開自小客車內中尺扶手下方置物盒
內，扣得如原判決附表貳所示包括ＭＤＭＡ（搖頭丸）、Ｋ他命
、及「一粒眠」（Ｎimetazapam）等毒品及原判決附表貳之一所
示之分裝袋三十八只。
(三)、上訴人復承前販賣第二級、第三級毒品之營利概括犯意，於
不詳之地點，向姓名年籍不詳綽號「阿峰」之成年男子。大量購
入毒品，其中ＭＤＭＡ（搖頭丸）以每粒一百三十元至一百五十
元購入，而以購入價加上十元賣出，Ｋ他命以每一公克六百元買
進，以六百五十元至七百元賣出，及「一粒眠」（Ｎimetazapam
）以每顆十六元價格購入，每顆十八元之代價販賣予他人，於九
十三年四月十九日十二時許，在台北縣三重市○○○路二七０號
前為警查獲，警方並於上訴人所有車號０一三三－ＤＡ自小客車
內，查獲ＭＤＭＡ（搖頭丸）二千二百八十顆及一萬零四顆「一
粒眠」，復徵得上訴人同意，前往其位於台北縣三重市○○○路
三二二號八樓之三住處搜索，共查獲八百四十七顆「一粒眠」，
及安非他命毛重二公克（一小包），Ｋ他命毛重二三一一點二八
公克，ＭＤＭＡ（搖頭丸）三千一百顆（扣案總數如原判決附表
參所示），並扣押電子磅砰、分裝袋與現金六十三萬九千元（詳
如原判決附表肆所示）等情。因而撤銷第一審關於上訴人部分之
判決，改判仍論處上訴人共同連續販賣第二級毒品及共同連續販
賣第三級毒品等罪刑，固非無見。
惟查：(一)、有罪判決書所記載之犯罪事實，為論罪科刑適用法律
之基礎，故凡與適用法令有關之重要事項，必須詳加認定，明確
記載，然後於理由內明認定犯罪事實所憑之證據及認定之理由
，始足為適用法令之依據。原判決事實(一)既謂上訴人明知ＭＤＭ
Ａ、Ｋ他命分別為「第二級、第三級」毒品；又謂上訴人於九十
一年七、八月間，基於販賣「第二級毒品」營利之概括犯意，以
每顆ＭＤＭＡ二百元、每瓶Ｋ他命六百五十元之代價，先後販賣
不詳數量之「ＭＤＭＡ、Ｋ他命」予詹智傑約二次，對於「Ｋ他
命」究屬第二級毒品或第三級毒品之認定記載，已有前後齟齬之
矛盾。且對於所謂先後販賣ＭＤＭＡ、Ｋ他命予詹智傑約二次云
云，實際上究竟販賣幾次？係同時販賣前開二種毒品，或每次僅
販賣一種毒品？各次所販賣毒品之數量、價格如何？均未為明確
之認定記載，亦不足資為適用法律之依據，亦有可議。(二)、原判
決理由二認定上訴人於前開時地準備將販賣予綽號「大哥」之大
麻菸草十八包交予「大哥」之人，並向其兜售如原判決附表貳所
示包括ＭＤＭＡ（搖頭丸）、Ｋ他命、及「一粒眠」（Ｎimetaz
apam）等毒品時，即為警緝獲等情，然對於所謂兜售ＭＤＭＡ、
Ｋ他命、「一粒眠」等毒品部分，是否已完成交易？或僅成立未
遂犯？抑尚未與綽號「大哥」者洽談買賣毒品之事，未予究明論
述，尚嫌速斷，並有理由不備之可議。(三)、有罪判決書之事實一
欄，為判斷其適用法令當否之準據，法院應將依職權認定與論罪
科刑有關之事實，翔實記載，然後於理由內逐一說明其憑以認定
之證據，並使事實認定與理由說明，互相適合，方為合法。倘若
事實認定與理由說明，不相一致，或事實或理由欄內之記載，前
後齟齬，按諸刑事訴訟法第三百七十九條第十四款後段規定，均
屬判決理由矛盾之當然違背法令。原判決理由一之(一)說明上訴人
於警訊時坦承以每顆搖頭丸二百元代價，（一百顆）以二萬元賣
給詹智傑，而二十瓶Ｋ他命是附贈的等語。如果無訛，該二十瓶
Ｋ他命既是贈與，應非有代價之販賣，而與原判決另謂上訴人嗣
第一審羈押調查庭中坦承：「詹智傑的毒品是我給他的，但我還
沒有跟他收錢。（你如何賣詹智傑？）一顆（指ＭＤＭＡ）等於
二百元，Ｋ他命一瓶六百五十元」等語，謂前開Ｋ他命係以一瓶
六百五十元之代價售予詹智傑一節，前後亦不盡一致，原判決對
上訴人前開相互矛盾之陳述，未為取捨之論述，遽併採為認定上
訴人於原判決事實一所載之時地，以二萬元之價格售予詹智傑Ｍ
ＤＭＡ一百顆、Ｋ他命二十瓶之依據，亦有理由矛盾及理由不備
之可議。上訴意旨指摘原判決不當，尚非全無理由，應認有撤銷
發回更審之原因。
據上論結，應依刑事訴訟法第三百九十七條、第四百零一條，判
決如主文。
中　　華　　民　　國　九十四　年　　七　　月　二十八　日
                      最高法院刑事第十庭
                          審判長法官  賴　忠　星
                                法官  王　居　財
                                法官  林　開　任
                                法官  林　立　華
                                法官  吳　昆　仁
      本件正本證明與原本無異
                                      書  記  官
中　　華　　民　　國　九十四　年　　八　　月　　四　　日
                                                Ａ
